【裁判字號】    99,訴,526
【裁判日期】    990729
【裁判案由】    毒品危害防制條例
【裁判全文】
臺灣桃園地方法院刑事判決               99年度訴字第526號
公  訴  人  臺灣桃園地方法院檢察署檢察官
被      告  甲○○
指定辯護人  本院公設辯護人彭詩雯
上列被告因違反毒品危害防制條例案件，經檢察官提起公訴（98
年度偵字第27081 號），本院判決如下：
    主  文
甲○○運輸第四級毒品，處有期徒刑壹年捌月，緩刑伍年。扣案
硝西泮（驗餘淨重伍仟捌佰陸拾伍點肆公克）、包裝塑膠袋壹
個均沒收；未扣案之複寫紙壹批、行李箱壹個均沒收之，如全部
或一部不能沒收時，追徵其價額，或以其財產抵償之。
    事  實
一、甲○○明知其於民國98年3 月中旬在大陸地區廣東省深圳市
    向張靖南所購買白色粉狀據稱抗憂鬱症藥物為硝西泮（Nitr
    azepam），而硝西泮為毒品危害防制條例第2 條第2 項第4
    款所明定列管之第四級毒品及懲治走私條例所公告不得私運
    進口之管制物品，不得非法持有、運輸入境，仍基於運輸第
    四級毒品及私運管制物品進口之犯意，將上開購得之硝西泮
    先以塑膠袋包裝、再以複寫紙包裹並用膠帶固定後與衣物一
    同放在行李箱中（上開各項包裝物均為其所有），而於98年
    3 月26日晚間，自深圳搭船至香港搭乘中華航空公司CI-924
    號班機，將上開行運託運來臺，並於同日晚間11時43分許抵
    達臺灣桃園國際機場，將前揭硝西泮私運進入臺灣。嗣因臺
    北關稅局稽查組人員於第一航廈入境行李檢查室檢查入境旅
    客行李，發覺有異，打開行李，扣得硝西泮1 包（驗前毛重
    6135公克，包裝塑膠袋重269.37公克），而悉上情。
二、案經內政部警政署航空警察局移送臺灣桃園地方法院檢察署
    檢察官偵查起訴。
    理  由
一、查本案所引用之供述及非供述證據，經本院依法踐行調查證
    據程式，檢察官、被告及其指定辯護人均不爭執各該證據之
    證據能力，且亦查無依法應排除其證據能力之情形，是後述
    所引用證據之證據能力均無疑義，先予敘明。
二、訊據被告甲○○對於上開事實均坦承不諱，並經證人堵季蕾
    於警詢中證述甚詳（見偵查卷第7 頁），且有旅客入出境紀
    錄查詢資料、X 光檢查儀注檢行李報告表、現場照片在卷可
    稽（見偵查卷第9 、12、13、27頁），而扣案白色粉末經送
    驗結果，驗餘淨重5865.43 公克，包裝塑膠袋重269.37公克
    ，純度約25％，檢出第四級毒品硝西泮（Nitrazepam）成分
    ，有內政部警政署刑事警察局98年10月15日刑鑑字第098013
    7806號鑑定書、行政院衛生署藥物食品檢驗局檢驗報告書在
    卷可按（見偵查卷第5 、9 頁）。本案事證明確，被告甲○
    ○犯行洵堪認定，應依法論科。
三、按行為後法律有變更者，適用行為時之法律。但行為後之法
    律有利於行為人者，適用最有利於行為人之法律，刑法第2
    條第1 項定有明文（刑法第2 條係規範行為後法律變更所生
    新舊法律比較適用之準據法，是刑法第2 條本身雖經修正，
    但該條文既屬適用法律之準據法，本身尚無比較新舊法之問
    題，應逕適用裁判時之刑法第2 條規定以決定適用之刑罰法
    律）。又按毒品危害防制條例第4 條、第17條業於98年5 月
    20日修正公布，而92年7 月9 日修正公布之同條例第36條雖
    明定：「本條例自公布後六個月施行。」，然依其立法理由
    ：「依本條例新修正之規定，法務部需會同衛生署成立審議
    委員會每三個月定期檢討調整毒品之分級及品項，而本次新
    增第四級毒品，有需要在新法施行前先經該審議會檢討後再
    調整公布，且依修正條文亦有必要再訂定相關子法及修正相
    關法規，以配合本條例之施行，故亦有需要預留適當緩衝期
    ，以利訂頒相關子法及相關法規之配合修正。」可知毒品危
    害防制條例第36條規定係因應92年7 月9 日該次修正而預留
    之緩衝期，是98年5 月20日修正公布之毒品危害防制條例條
    文，應無同法第36條之適用，而應回歸中央法規標準法之規
    定，於98年5 月22日施行。經查：
  (一)本件被告行為後，毒品危害防制條例第4 條業已修正，然上
    開修正僅係提高該條例第4 條第1 項至第3 項得併科之罰金
    數額，與本件被告所涉毒品危害防制條例第4 條第4 項規定
    無涉，本件論斷之毒品危害防制條例第4 條第4 項既未經修
    正，自無庸為新舊法之比較。
  (二)又毒品危害防制條例第17條亦於98年5 月20日公布修正，新
    法第17條規定：「犯第4 條至第8 條、第10條或第11條之罪
    ，供出毒品來源，因而查獲其他正犯或共犯者，減輕或免除
    其刑。犯第4 條至第8 條之罪於偵查及審判中均自白者，減
    輕其刑」，而舊法第17條規定：「犯第4 條第1 項至第4 項
    、第5 條第1 項至第4 項前段、第6 條第1 項至第4項、第
    7 條第1 項至第4 項、第8 條第1 項至第4 項、第10條或第
    11條第1 項、第2 項之罪，供出毒品來源，因而破獲者，得
    減輕其刑」。查本件被告係犯毒品危害防制條例第4 條第4
    項之運輸第一級毒品罪，被告已於偵查及本院審理時自白犯
    罪，經比較新舊法結果，以新法對被告有利，自應適用修正
    後毒品危害防制條例第17條之規定。
四、論罪科刑部分：
  (一)按自大陸地區私運物品進入臺灣地區，或自臺灣地區私運物
    品前往大陸地區者，以私運物品進口、出口論，適用本條例
    規定處斷，懲治走私條例第12條定有明文。本件被告運輸之
    毒品愷他命既係由大陸地區廣東省深圳市夾藏私運來臺，自
    有上開懲治走私條例之適用。又懲治走私條例第2 條第1 項
    所謂私運管制物品進口，係指由國外或自大陸地區私運管制
    物品，進入臺灣地區而言；輸入之既遂與未遂，又以是否已
    進入國界為標準（最高法院95年臺上字第990 號、84年臺上
    字第3794號判決參照）。查扣案之毒品既業經被告自運至臺
    灣地區，業已進入國界，已屬既遂。
  (二)又按硝西泮（Nitrazepam）為毒品危害防制條例第2 條第2
    項第4 款所稱之第四級毒品，亦屬藥事法第22條第1 項第2
    款所規定未經核准擅自輸入之藥品（為管制藥品分類及分級
    之第四級管制藥品），而依藥事法第82條第1 項之規定：「
    製造或輸入偽藥或禁藥者，處十年以下有期徒刑，得併科新
    臺幣一千萬元以下罰金。」相較於毒品危害防制條例第4 條
    第4 項所規定：「製造、運輸、販賣第四級毒品者，處三年
    以上十年以下有期徒刑，得併科新臺幣三百萬元以下罰金。
    」毒品危害防制條例為重法，依法條競合關係，應優先適用
    毒品危害防制條例第4條第4項之規定。
  (三)核被告甲○○所為，係犯毒品危害防制條例第4 條第4 項之
    運輸第四級毒品、懲治走私條例第12條、第2 條第1 項之私
    運管制物品進口罪。被告運輸毒品前後持有毒品之低度行為
    ，為運輸之高度行為所吸收，不另論罪。又被告私運管制物
    品部分，雖未據檢察官起訴，惟與起訴部分屬法律上一罪關
    係，為起訴效力所及，本院自應併予審究。又被告以一行為
    同時觸犯運輸第四級毒品、私運管制物品進口罪，為想像競
    合犯，應從較重之運輸第四級毒品罪處斷。又被告於偵查及
    本院審理中自白犯罪，應依毒品危害防制條例第17條第2 項
    之規定減輕其刑。爰審酌被告所運輸之毒品數量不少，若流
    入市面，將損及我國社會之安全及國人之健康，所幸前開毒
    品及時扣案尚未流入市面，及被告坦承犯罪之犯後態度等一
    切情狀，量處如主文所示之刑。
  (四)又審酌被告偶因一時輕率失慮，致罹本罪，事後已坦承犯行
    ，尚有悔意，經此偵查審理，應無再犯之虞，又被告前未曾
    因故意犯罪受有期徒刑以上刑之宣告，有臺灣高等法院被告
    前案紀錄表1 紙附卷可稽，符合刑法第74條第1 項第1 款之
    要件，本院因認對於上訴人宣告之刑，以暫不執行為適當，
    爰宣告緩刑5 年，以啟自新。
  (五)按毒品危害防制條例第2 條第2 項規定，毒品依其成癮性、
    濫用性及對社會危害性分為四級，並就製造、運輸、販賣、
    意圖販賣而持有、以非法方法使人施用、引誘他人施用及轉
    讓等不同品項毒品之行為，分別定其處罰。惟鑑於第三、四
    級毒品均係管制藥品，特於同條例第11條之1 明定無正當理
    由，不得擅自持有；第18條第1 項後段復規定查獲之第三、
    四級毒品，無正當理由而擅自持有者，沒入銷燬之。從而，
    依同條例第18條第1 項後段應沒入銷燬之毒品，專指查獲之
    施用、持有第三、四級毒品（按依98年5 月20日修正公布之
    毒品危害防制條例第11條第5 項、第6 項之規定，此處應指
    持有第三級、第四級毒品純質淨重未滿20公克者）而言；倘
    係查獲之製造、運輸、販賣、意圖販賣而持有、以非法方法
    使人施用、引誘他人施用或轉讓之第三、四級毒品，既屬同
    條例相關法條明文規定處罰之犯罪行為，即非該條項應沒入
    銷燬之範圍。又同條例第19條第1 項所定「供犯罪所用或因
    犯罪所得之物」，係指犯第4 條至第9 條、第12條、第13條
    或第14條第1 項、第2 項之罪所用或所得之物，不包括毒品
    本身在內，自不得為第三、四級毒品之沒收依據。同條例對
    於查獲之製造、運輸、販賣、意圖販賣而持有、以非法方法
    使人施用、引誘他人施用及轉讓第三、四級毒品之沒收，並
    無特別規定，如其行為已構成犯罪，則該毒品即屬不受法律
    保護之違禁物，應回歸刑法之適用，依刑法第38條第1 項第
    1 款之規定沒收之（最高法院95年度臺上字第911 號判決參
    照）。是本件扣案之第四級毒品硝西泮（Nitrazepam）（驗
    餘淨重5865.43 公克，純度約25％），應依刑法第38條第1
    項第1 款之規定宣告沒收。至扣案包裝上開毒品之塑膠袋（
    重269.37公克），係被告所有供本件運輸毒品所用之物，應
    依同條例第19條第1 項規定諭知沒收。至包裝、運輸上開毒
    品之複寫紙1 批、行李箱1 個，亦均屬被告所有供本件運輸
    毒品所用之物，雖未扣案（見偵查卷第7 頁背面），惟無證
    據顯示業已滅失，亦應依毒品危害防制條例第19條第1 項規
    定宣告沒收，如全部或一部不能沒收時，追徵其價額，或以
    其財產抵償之。
據上論斷，應依刑事訴訟法第299 條第1 項前段，毒品危害防制
條例第4 條第4 項、第19條第1 項，修正後毒品危害防制條例第
17條第2 項，懲治走私條例第2 條第1 項、第11條、第12條，刑
法第2 條第1 項前段、第11條、第55條前段、第74條第1 項第1
款、第38條第1 項第1 款，判決如主文。
本案經檢察官陳仁傑到庭執行職務。
中    華    民    國    99    年    7     月    29    日
                  刑事第四庭  審判長法  官  袁雪華
                                    法  官  張淑華
                                    法  官  林宜靜
以上正本證明與原本無異。
如不服本判決應於收受判決後10日內向本院提出上訴書狀，並應
敘述具體理由。其未敘述上訴理由者，應於上訴期間屆滿後20日
內向本院補提理由書( 均須按他造當事人之人數附繕本) 「切勿
逕送上級法院」。
                                    書記官  王明玉
中    華    民    國    99    年    7     月    29    日
附錄論罪科刑法條
毒品危害防制條例第4條
製造、運輸、販賣第一級毒品者，處死刑或無期徒刑；處無期徒
刑者，得併科新臺幣 2 千萬元以下罰金。
製造、運輸、販賣第二級毒品者，處無期徒刑或 7 年以上有期
徒刑，得併科新臺幣 1 千萬元以下罰金。
製造、運輸、販賣第三級毒品者，處 5 年以上有期徒刑，得併
科新臺幣 7 百萬元以下罰金。
製造、運輸、販賣第四級毒品者，處 3 年以上 10 年以下有期
徒刑，得併科新臺幣 3 百萬元以下罰金。
製造、運輸、販賣專供製造或施用毒品之器具者，處 1 年以上
7 年以下有期徒刑，得併科新臺幣 1 百萬元以下罰金。
前五項之未遂犯罰之。
懲治走私條例第2條
私運管制物品進口、出口逾公告數額者，處 7 年以下有期徒刑
，得併科新臺幣 3 百萬元以下罰金。
前項之未遂犯罰之。
第 1 項所稱管制物品及其數額，由行政院公告之。
懲治走私條例第12條
自大陸地區私運物品進入臺灣地區，或自臺灣地區私運物品前往
大陸地區者，以私運物品進口、出口論，適用本條例規定處斷。

司法院資訊處製作；財團法人民間司法改革基金會備份。
